臺灣基隆地方法院小額民事判決
111年度基小字第2054號
原      告  華南產物保險股份有限公司

法定代理人  陳文智  
訴訟代理人  林唯傑  
            管  禮  
被      告  王凱龍  


上列當事人間請求損害賠償事件，本院於民國111年9月29日言詞
辯論終結，判決如下：
    主  　　文
被告應給付原告新臺幣貳萬陸仟伍佰貳拾玖元，及自民國一百一
十一年九月十九日起至清償日止，按週年利率百分之五計算之利
息。
原告其餘之訴駁回。
訴訟費用新臺幣壹仟元，由被告負擔新臺幣肆佰陸拾捌元，餘由
原告負擔。
本判決原告勝訴部分得假執行；但被告如以新臺幣貳萬陸仟伍佰
貳拾玖元預供擔保，得免為假執行。
    事實及理由
一、被告經合法通知，未於言詞辯論期日到場，核無民事訴訟法
    第386條所列各款情形，依民事訴訟法第436條之23、第436
    條第2項、第385條第1項前段規定，准原告之聲請，由其一
    造辯論而為判決。
二、原告主張：被告於民國110年9月4日8時30分許，未領有駕駛
    執照駕駛車牌號碼000-0000號自用小客車（下稱系爭A車）
    ，行經基隆市○○區○○路○○○路○○號誌交岔路口，支線道未暫
    停讓幹線道車先行，撞擊由原告所承保之車牌號碼000-0000
    號自用小客車（下稱系爭B車），致系爭B車受損，原告依約
    賠付被保險人修理費用新臺幣（下同）8萬1,041元（含零件
    4萬8,729元、工資3萬2,312元）後，即依保險法第53條規定
    取得代位求償權，為此依保險法第53條及民法第184條第1項
    、第191條之2、第196條規定，依被告負擔70%過失責任計算
    ，請求被告賠償等語。並聲明：被告應給付原告5萬6,729元
    ，及自起訴狀繕本送達翌日起至清償日止，按週年利率5%計
    算之利息。
三、原告主張之上開事實，已有提出基隆市警察局道路交通事故
    當事人登記聯單、道路交通事故初步分析研判表、道路交通
    事故現場草圖、估價單、統一發票、系爭B車行車執照等件
    影本為證（本院卷第15頁至第27頁），且被告於110年9月4
    日8時30分許，駕駛系爭A車於劃設「停」標字之基隆市中正
    區信四路、義二交叉路口欲左轉彎時，未依路面標線指示停
    車再開，正好訴外人黃勝明駕駛系爭B車由義二路往信五路
    行經該處，致發生碰撞，系爭B車因而受損等情，並有基隆
    市警察局111年7月25日基警交字第1110044519號函附道路交
    通事故相關資料附卷可憑，而被告經合法通知，無正當理由
    未於言詞辯論期日到庭，復未提出書狀作何聲明或陳述以供
    審酌，可以認為原告之主張為真實可採。
四、因故意或過失，不法侵害他人之權利者，負損害賠償責任；
    汽車、機車或其他非依軌道行駛之動力車輛，在使用中加損
    害於他人者，駕駛人應賠償因此所生之損害，民法第184條
    第1項前段、第191條之2分別定有明文。又汽車行至無號誌
    或號誌故障而無交通指揮人員指揮之交岔路口，支線道車應
    暫停讓幹線道車先行，為道路交通安全規則第102條第1項第
    2款所明定。查被告於上開時間、地點駕車行經無號誌之交
    岔路口，支線道車且為左方車，未暫停讓幹線道車先行，對
    本件事故之發生自有過失，被告復未舉證證明其對於防止損
    害之發生，已盡相當之注意，且被告之過失行為與系爭B車
    所受損害間有相當因果關係，被告對系爭B車所受損害應負
    侵權行為損害賠償責任，而原告已依保險契約給付系爭B車
    之修復費用，自得依上開法律規定代位行使對被告之損害賠
    償請求權。　　
五、另負損害賠償責任者，除法律另有規定或契約另有訂定外，
    應回復他方損害發生前之原狀；第1項情形，債權人得請求
    支付回復原狀所必要之費用，以代回復原狀，民法第213條
    第1項、第3項定有明文。但修理材料以新品換舊品，應予折
    舊（最高法院77年度第9次民事庭會議決議一參照）。查系
    爭B車於105年12月28日發照，有行車執照影本在卷足憑，至
    110年9月4日本件車禍受損時止，依營利事業所得稅查核準
    則第95條第6款規定：「固定資產提列折舊採用定率遞減法
    者，以一年為計算單位，其使用期間未滿一年者，按實際使
    用之月數相當於全年之比例計算之，不滿一月者，以月計」
    之方法計算結果，使用之時間應以4年9月計，其汽車及附加
    零件已有折舊，原告對於計算折舊並不爭執，應將折舊部分
    予以扣除。本院依行政院所頒固定資產耐用年數表及固定資
    產折舊率之規定，自用小客車之耐用年數為5年，依定率遞
    減法每年折舊千分之369，系爭B車之零件費用4萬8,729元，
    有原告所提估價單為憑，依上開標準計算折舊額為4萬3,142
    元【計算式：①48,7290.369＝17,981，②（48,729－17,981）
    0.369＝11,346，③（48,729－17,981－11,346）0.369＝7,159
    ，④（48,729－17,981－11,346－7,159）0.369＝4,518，⑤（48
    ,729－17,981－11,346－7,159－4,518）0.3699/12＝2,138，①
    ＋②＋③＋④＋⑤＝43,142，小數點以下四捨五入，以下同】扣除折
    舊額後，原告所得請求之零件費用為5,587元【計算式：48,
    729－43,142＝5,587】加上不應折舊之工資3萬2,312元，修復
    系爭B車之必要費用應為3萬7,899元。
六、損害之發生或擴大，被害人與有過失者，法院得減輕賠償金
    額，或免除之。重大之損害原因，為債務人所不及知，而被
    害人不預促其注意或怠於避免或減少損害者，為與有過失。
    前2項之規定，於被害人之代理人或使用人與有過失者，準
    用之，民法第217條定有明文。又行經無號誌之交岔路口，
    應減速慢行，作隨時停車之準備，道路交通安全規則第93條
    第1項第2款有明文規定。查被告駕駛系爭A車有支線道車未
    暫停讓幹線道車先行之過失，固如前述，然訴外人黃勝明駕
    駛系爭B車行經上開無號誌之交岔路口時，未減速慢行，對
    本件事故之發生亦有過失，原告亦認為系爭B車駕駛應負擔3
    0%之責任，本院審酌訴外人黃勝明及被告之過失情節，認訴
    外人黃勝明負擔30%過失責任尚屬合理，適用過失相抵之法
    則，減輕被告賠償金額30%，故被告應賠償原告之金額核減
    為2萬6,529元（計算式：37,899×70%＝26,529）。
七、綜上所述，原告依民法侵權行為規定及代位求償之法律關係
    ，請求被告給付2萬6,529元，及自起訴狀繕本送達翌日即11
    1年9月19日起至清償日止，按年利率5%計算之利息，為有理
    由，應予准許，超過這個部分的請求，為無理由，應予駁回
    。
八、本判決被告敗訴部分，依民事訴訟法第436條之20規定，應
    依職權宣告假執行，併依同法第436條之23準用同法第436條
    第2項，再準用同法第392條第2項規定，酌情宣告被告預供
    相當之擔保金額後得免為假執行。
九、本件第一審裁判費為1,000元，此外別無其他費用支出，依
    兩造勝敗比例，訴訟費用由被告負擔468元（26,529÷56,729
    ×1,000＝468），餘由原告負擔。
十、結論：本件原告之訴為一部有理由，一部無理由，依民事訴
    訟法第436條之19第1項、第436條之20、第436條之23、第43
    6條第2項、第385條第1項前段、第79條、第392條第2項，判
    決如主文。
中　　華　　民　　國　　111 　年　　10　　月　　13　　日
　　　　          基隆簡易庭法　官　陳湘琳
以上正本係照原本作成。
對於本件判決如有不服，應於收受送達後20日內向本院提出上訴
書狀，上訴於本院合議庭，並按他造當事人之人數附具繕本。
當事人之上訴，非以判決違背法令為理由不得為之，上訴狀應記
載上訴理由，表明下列各款事項：
㈠原判決所違背之法令及其具體內容。
㈡依訴訟資料可認為原判決有違背法令之具體事實。
如委任律師提起上訴者，應一併繳納上訴審裁判費。　
中　　華　　民　　國　　111 　年　　10　　月　　13　　日
                            書記官　陳柏宏